---
title: "Análisis de climas futuros"
Autor: "Enrique Martínez Meyer"
Fecha: "Inicio Junio 23, 2023"
output: html_notebook
---

En esta sección exploraré algunos análisis con las tablas y con los datos para ver las tendencias de cambio de las variables climáticas.
```{r Librerías}
library(tidyverse)
library(terra)
```


Lo primero que quiero ver son las tendencias de cambio de cada variable por escenario a través del tiempo. Para ello, importo el csv de las variables y los reacomodo para 
```{r Crear las tablas}
CRU_tbbl_bio1 <- read_csv("/Users/enriquemartinez/Library/CloudStorage/GoogleDrive-emm@st.ib.unam.mx/Mi unidad/Proyectos/PAPIIT2022_CC_CRU/Analisis/Clima/Escenarios_futuro/CRU_bio1_futuro.csv")

Tmd_por_CRU <- CRU_tbbl_bio1 %>% 
  group_by(Periodo, Escenario, GCM, .add = TRUE) %>% 
  summarise(Tmd = mean(Bio1)) %>%
  ungroup()

Tmd_por_GCM <- Tmd_por_CRU %>% 
  group_by(Periodo, Escenario, .add = TRUE) %>% 
  summarise(Tma = mean(Tmd), Min = min (Tmd), Max = max(Tmd)) %>%
  ungroup()

write_csv(Tmd_por_GCM, "/Users/enriquemartinez/Library/CloudStorage/GoogleDrive-emm@st.ib.unam.mx/Mi unidad/Proyectos/PAPIIT2022_CC_CRU/Analisis/Clima/Escenarios_futuro/CRU bio1 por GCM para modificar.csv")
```

No supe como modificar el tibble para asignarle los valores históricos a cada escenario con el fin de que en la gráfica, las líneas comiencen desde el periodo 1981-2010, así que guardé la tabla Tmd_por GCM a csv y la modifiqué en Excel, para luego importarla y poder hacer la gráfica bien
```{r Gráfica}
Tmd_por_GCM_mod <- read_csv("/Users/enriquemartinez/Library/CloudStorage/GoogleDrive-emm@st.ib.unam.mx/Mi unidad/Proyectos/PAPIIT2022_CC_CRU/Analisis/Clima/Escenarios_futuro/CRU bio1 por GCM modificada.csv")

CRU_tendencias_sombra <- ggplot(data = Tmd_por_GCM_mod, mapping = aes(x = Periodo, y = Tma, ymin = Min, ymax = Max, group = Escenario)) +
  geom_point() +
  geom_line(aes(color = Escenario)) +
  geom_ribbon(aes(fill = Escenario), alpha = 0.2) +
  xlab("Horizonte temporal") +
  ylab("Temperatura media anual (ºC)")

plot(CRU_tendencias_sombra)


ggplot(data = Tmd_por_CRU, mapping = aes(x = Periodo, y = Tmd, group = Escenario)) +
  geom_point(aes(color = Escenario)) +
  geom_line(aes(color = Escenario))
  xlab("Horizonte temporal") +
  ylab("Temperatura media anual (ºC)")

```


